最高法院刑事判決　　　　　　九十四年度台上字第二七六０號
　　上　訴　人　甲○○
　　　　　　　　　　　　17號.
　　　　　　　　　　　　在押.
　　選任辯護人　徐湘生律師
　　上　訴　人　乙○○
　　　　　　　　　　　　在押.
上列上訴人等因違反毒品危害防制條例案件，不服台灣高等法院
台中分院中華民國九十四年三月十日第二審判決（九十三年度上
訴字第二００四號，起訴案號：台灣南投地方法院檢察署九十三
年度偵字第二０五八、二四四二號），提起上訴，本院判決如下
：
    主  文
上訴駁回。
    理  由
按刑事訴訟法第三百七十七條規定，上訴於第三審法院，非以判
決違背法令為理由，不得為之。是提起第三審上訴，應以原判決
違背法令為理由，係屬法定要件。如果上訴理由狀並未依據卷內
訴訟資料，具體指摘原判決不適用何種法則或如何適用不當，或
所指摘原判決違法情事，顯與法律規定得為第三審上訴理由之違
法情形，不相適合時，均應認其上訴為違背法律上之程式，予以
駁回。本件上訴人甲○○上訴意旨略稱：(一)、原判決以甲○○於
調查站供稱：「我前往該址是去購買海洛因吸食，並偷偷學習製
造安非他命……我知道該址是製造安非他命地點，但是我只是想
要去偷學製造安非他命。」等語為甲○○不利之論斷。但由該訊
問之錄音譯文觀之，甲○○從無自承是要偷學製造安非他命，僅
有說偷學釀酒而已，該筆錄內容與錄音譯文不符，且甲○○當時
毒癮發作，完全無法看清楚筆錄內容，該筆錄自無證據能力，原
判決以之為證據，又未就筆錄與譯文不符部分予以說明，自有判
決理由不備及違背證據法則。(二)、甲○○在房東來後，有打電話
予「萬成」說明房東至該處之經過，有監聽譯文可證，但譯文內
容與房東劉紘任之證言不同，果房東真有問及水電之事，甲○○
於與「萬成」之對話中自無不提及之理，且房東只去過一次，此
部分房東稱有詢問甲○○水電有無問題云云並非事實。原判決依
房東之證言即認定甲○○對查獲地點使用狀況相當瞭解，與經驗
法則並不相符。且原判決認定甲○○於民國九十三年六月五日與
阿峰、萬成電話聯絡有關該房東至查獲地點察看之情形，與劉紘
任之證言相符部分亦有誤會。原判決並以監聽譯文中「萬成」詢
問甲○○房東有無進入屋內，推定「萬成」深恐房東發現屋內情
景及甲○○應有受託在該處看顧，但本件並無證據證明「萬成」
離開時有託甲○○看顧該處，亦未見甲○○有妨礙或制止房東進
入屋內之情形，原判決推定甲○○與「萬成」有犯意聯絡行為分
擔，顯與經驗法則及證據法則不符。(三)、扣案物品雖係甲○○代
「萬成」訂購，但不知其用途，嗣後亦均由「萬成」派人取回。
甲○○右手、右膝因受傷植入鋼釘、鋼片，應無體力搬運扣案之
眾多器具、原料，乙○○於第一審亦稱只見甲○○帶一小小之紙
箱，與之前之證言不符，且未能證明甲○○有參與製造安非他命
情事，原審竟採用乙○○於調查站、羈押訊問庭、毒癮發作時、
偵查中未具結之筆錄及證言，對此有利甲○○之證據則未予說明
如何不可採信即遽為上開論斷，自屬判決理由不備並違反證據法
則。(四)、甲○○尿液雖有安非他命反應，但只能證明其有吸用行
為，不能證明亦有製造行為，原判決之認定，顯違證據法則。(五)
、起訴書及調查站釋明書均指甲○○係載運製造毒品之電動馬達
至查獲地點，但均未將馬達扣案，實則該馬達已散開報廢，適可
證明該馬達非供製造毒品使用，且與製造毒品無關。此乃有利甲
○○之證據，原判決未予說明為何不採調查站或檢察官認定之理
由，自有應於審判期日調查之證據未予調查及判決不載理由之違
法。上訴人乙○○上訴意旨略稱：(一)、原判決與第一審判決認定
之事實略同，但第一審認定乙○○為幫助製造第二級毒品，原判
決則認定為製造第二級毒品之共犯，但卷內並無證據可資證明乙
○○與「萬成」、「姐夫」者有何犯意聯絡，原判決亦未予以說
明，此部分自屬判決理由不備。(二)、本件事實與本院二十年上字
第二三八七號判例意旨情節相當，乙○○既僅替「萬成」、「姐
夫」看顧房屋及製造安非他命之原料、器具，對製造並無加工行
為，應不成立犯罪。(三)、九十四年四月二十九日自由時報載製造
安非他命之主嫌柯肇煌已遭緝捕歸案，自可釐清事實真相，原審
遽行判決，自難昭折服等語。
惟查證據之取捨與其證明力之判斷，以及事實有無之認定，屬事
實審法院之職權，苟其取捨證據與判斷證據證明力並不違背經驗
法則及論理法則，即不容任意指為違背法令，而執為第三審適法
之上訴理由。本件原判決認定上訴人二人有原判決事實欄所載之
共同製造第二級毒品安非他命犯行，係以扣案疑似甲基安非他命
及製造所用之器物經送鑑定，如原判決附表一（編號一、二）所
示之物確含有第二級毒品甲基安非他命，如原判決附表二編號二
、五、十、十二、十三、十六所示等物，均有甲基安非他命、鹽
酸麻黃素及氯假麻黃素等成分殘留；依據檢驗結果及查扣之證物
綜合研判，該等器具設施符合甲基安非他命製作過程中鹵化（如
亞硫醯二氯、丙酮、乙醚、攪拌棒等）、氫化（如壓力鋼瓶、搖
台、氫氣桶、活性碳等）及純化（如不銹鋼鍋、快速瓦斯爐、陶
瓷漏斗、攪拌棒、抽真空馬達、鹽、冰箱等）三階段地下製毒工
廠反應所需，又本案所查獲器具設施生產能力係屬大型，有法務
部調查局九十三年八月五日調科壹字第０九三００二七六九二０
號檢驗通知書、同年七月二十六日調科壹字第０九三六二三九四
二一０號檢驗通知書各一紙、查獲現場照片、蒐證錄影帶翻拍照
片及現場擺置圖等在卷可佐。足證本案被查獲地點確為從事製造
甲基安非他命之處，並已有甲基安非他命製造完成或僅需再脫水
風乾即屬製造完成。甲○○於調查站詢問時亦供承其前往查獲地
係偷偷學習製造安非他命，查獲地內有通緝犯等語，至檢察官覆
訊、調查站再詢問時均供稱之前所述均實在。乙○○確為毒品案
件之通緝犯，亦有全國前案紀錄表可參，再經勘驗調查站詢問之
全程錄音內容，甲○○並無精神渙散、不知所云之情況，足認該
詢問筆錄無非法取供之事。房東劉紘任復證稱在房子出租後約三
、四日有前往房屋查看，並詢問水電有無問題，甲○○稱無問題
等語，其在屋旁見一紅色塑膠桶，內有半桶水泡有以網子包裝之
物，經其詢問，甲○○稱係在泡藥酒等語，顯見甲○○對查獲地
點使用狀況應相當了解。而依甲○○自承為其陳述內容之監聽譯
文顯示，甲○○分別於九十三年六月五日十一時二十四分、同日
十一時三十二分與「阿峰」、「萬成」聯絡有關房東到該處察看
之情形，在此通訊監察譯文中，「萬成」特地詢問甲○○：「有
沒有怎樣」、「他（即房東）有沒有進去」等語，顯見「萬成」
深恐房東發覺屋內之情景，益證甲○○對於「萬成」之人在該處
從事難以告人之行徑，應具有相當程度之聯絡與行為分擔。再依
通訊監察譯文所示，甲○○於同年五月二十七日即欲向某材料行
購買「阿西統」（按即「丙酮」）等物品，其所欲購買之瓷漏斗
、乙醚筒、濾紙等物品，核與本件扣案製造甲基安非他命所用之
部分器具相符。甲○○於第一審調查時自承：扣案證物係「萬成
」叫其幫忙買的等語，核與乙○○所供扣案證物係甲○○陸陸續
續載來的等語相符，足證所查獲製造甲基安非他命所用器具，係
甲○○載運至被查獲之地點。再者，由甲○○駕駛小客車上扣得
紙張一張，該紙張上所記載之物品是否為製造甲基安非他命過程
中所需原料等事項，經第一審向法務部調查局函詢據覆略以：紙
條上所載之「氫」（若係指氫氣）係製造甲基安非他命氫化階段
所需之原料，「丙酮」係製造甲基安非他命氯化階段所需之溶劑
等等，有該局九十三年十月二十八日調科壹字第０九三００四０
０九二０號函在卷。雖依回函該紙張上所記載之「氫」與「丙酮
」，係一般化學實驗常用之試劑，非只限定使用於甲基安非他命
之合成，但亦足徵甲○○所書寫之「氫」與「丙酮」等物品，確
可供製造甲基安非他命之用，由此亦證甲○○對於製造甲基安非
他命之過程應有某程度之瞭解。第一審調查時甲○○復供稱：「
我每次去那裡，『萬成』就叫我馬上離開，我有拿棍子攪一攪，
但我不知道那是什麼，『萬成』說是葡萄酒，當時我也覺得奇怪
。」等語（第一審卷第二十九頁），足見其所參與者應屬於製造
甲基安非他命過程中之某階段行為。綜上所述，甲○○與「萬成
」、「姐夫」就製造安非他命之行為應有犯意聯絡及行為分擔。
且甲○○被查獲後尿液呈甲基安非他命陽性反應，足證其被查獲
前確有施用安非他命，其應明瞭製造安非他命之行為。關於乙○
○部分，其於調查站接受詢問時供稱：「『姐夫』有交代其不要
讓任何人靠近樓下後面及冰箱」等語；同日接受檢察官覆訊時亦
供稱：「他（指綽號『姐夫』者）出去時，有說叫我稍為看一下
，不認識的人別讓他過來，因為是我們的地方。」等語。而經原
審勘驗其於調查站詢問時之全程錄音內容，亦係精神狀態正常，
未受任何非法脅迫、欺詐等不法情事下，本於自由意識之陳述。
足認乙○○確有替綽號「萬成」、「姐夫」之人看守製造甲基安
非他命處所及相關原料、器具等物品之行為。且乙○○於檢察官
偵訊時自承：「（問：你曾看過安非他命？）有，看過別人用。
」等語，其於被查獲當日經採尿送驗，結果呈甲基安非他命陽性
反應，足證乙○○（原判決誤載為甲○○）於上開採尿時間回溯
九十六小時內某時點確有施用第二級毒品甲基安非他命之犯行，
其應足以明瞭製造甲基安非他命之行為。又乙○○所使用如原判
決附表三編號一所示之行動電話，於同年六月十六日十八時十一
分許，有收到由綽號「萬成」、「姐夫」之人所傳來內容為「下
午三點我全部一起煮過，另外冷藏的兩盒，我也重新煮過，只有
明天怎樣再決定。」等語之簡訊。依相關卷證資料，上開簡訊之
內容顯係有關本件製造甲基安非他命之行為。因此，足徵乙○○
對綽號「萬成」、「姐夫」者等人製造甲基安非他命之行為應有
所認識。乙○○雖稱其曾將行動電話借予「阿峰」之人使用，此
一簡訊可能係「萬成」者聯絡「阿峰」之內容，其並不知道內容
云云。然乙○○於調查站詢問或檢察官偵查始終未曾提及「阿峰
」之人借用行動電話之事，且自承前開行動電話係由新竹南下前
不久所申請使用，衡之當今社會，持用行動電話充當通信工具，
已極普遍，一人同時持用數具行動電話更非少數，「阿峰」之人
果真有必要向乙○○借用﹖又在借用期間接收前開有關製造甲基
安非他命之簡訊？此皆與常情有違，況其由新竹遠道南下，若為
受僱採檳榔而來，顯示有經濟上之需求，則在得知尚無檳榔可採
、何時可採亦未可知之情形下，焉有可能繼續滯留該處？其辯稱
利用該處所戒除毒癮，卻反而被查驗出尿液中有毒品反應，在在
顯示所辯係卸責之詞，不足採信。乙○○明知綽號「萬成」、「
姐夫」者等人在被查獲地點製造甲基安非他命，惟其仍持續替綽
號「萬成」、「姐夫」者等人看守製造甲基安非他命之處所及相
關原料、器具等物品，使製造甲基安非他命之過程不致受到閒雜
人等干擾、曝光，乃至遭到查緝，足見乙○○已有參與製造甲基
安非他命毒品之犯意聯絡及行為分擔。至甲○○之辯護人請求傳
訊製作筆錄之調查員、查證其車上查獲之馬達等並無必要等證據
，予以綜合判斷，認上訴人二人係共犯毒品危害防制條例第四條
第二項之製造第二級毒品罪，於法定刑內量處其刑，併為沒收之
諭知，已詳敘其所憑之證據及認定之理由，所為論斷，均有卷存
證據資料可資覆按，從形式上觀察，並無違背法令情形。而關於
甲○○部分，依原審勘驗調查站詢問甲○○之錄音譯文顯示，甲
○○先後多次提及要「偷偷學」、「做安非他命的人我也不認識
」等語（原審卷一第一九八頁、第一九九頁、第二００頁、第二
０五頁、第二０八頁、第二一一頁），調查員於詢問中並提及：
「做安非他命的工廠是多麼神秘的地方，隨便讓人家來看……人
家在做安非他命的工廠就像你有吸食毒品一樣……」、「跟誰學
嘛？人家都已做到冰箱裡面去了，那誰做？誰在做？」（第二０
九頁、第二一一頁），甲○○於偵查中並陳稱：「（檢察官問：
在調查局所說都事實？）事實。（檢察官問：看過筆錄才簽名？
）看過，沒有刑求及強迫」、「（檢察官問：這些便條紙為何寫
滿製造工具？）我主要去找老大偷學如何製造安非他命，我去偷
學的」（九十三年度偵字第二０五八號偵查卷第五十六頁背面、
第五十七頁）等語，由調查站詢問內容、甲○○陳述相互對照，
顯見甲○○於筆錄內稱「偷偷學」應指製造安非他命而言，該筆
錄應無與譯文不符，甲○○於陳述時亦無毒癮發作之情形，此部
分自無甲○○所指判決理由不備或違背證據法則可言。又原判決
係引用監聽譯文中甲○○與「萬成」、「阿峰」等聯絡房東至該
處察看，論斷與房東劉紘任之證言相符，並未指證言與電話內容
完全一致，且依電話譯文，雙方對話語多簡要，本非必與甲○○
、劉紘任對話一致。原判決依劉紘任之證言而認甲○○對查獲地
之使用狀況相當瞭解，及依「萬成」深恐房東發現屋內情景復由
甲○○出面應付等論斷甲○○應有受託在該處看顧等，與經驗法
則或證據法則並無違背。另乙○○於第一審訊問及作證時，均一
致指陳、證稱扣案物品為甲○○陸續載運至查獲處（第一審卷第
三十二頁、第二五一頁），此與甲○○於第一審供承受託購買乙
節（第一審卷第二十八頁）相符，且既屬載運，亦非由甲○○親
自搬動為必要。況甲○○係於駕車時為警查獲（第一審卷第二０
一頁參照），顯見其雙手及腳非無持握、支撐能力，原判決採信
乙○○之證言，自無不合。至原判決僅引用九十三年八月十三日
筆錄內乙○○未經具結之證言，未併引用同年十一月十日審判筆
錄之證言，固有微疵，但並不影響原判決之論斷，原判決此部分
亦無甲○○所指採用乙○○於調查站、羈押訊問庭、毒癮發作時
、偵查中未具結之筆錄及證言之情形，自不生判決理由不備或違
反證據法則之問題。原判決係依甲○○尿液有安非他命陽性反應
論斷其明瞭安非他命之製造行為，並非逕行依此論斷甲○○有製
造行為，且因原判決已說明甲○○載送之馬達部分不影響其認定
，自亦無應於審判期日調查之證據未予調查及判決不載理由之違
法。關於乙○○部分，原判決事實欄已認定乙○○就製造安非他
命部分有共同犯意聯絡，並於理由欄說明其論斷之依據（原判決
理由二(三)4.），不能任指有判決理由不備之違法。乙○○於原審
判決後始提出報載資料，謂查獲部分為主嫌云云，惟此部分並不
影響原判決之認定，是自無判決理由不備或其他違法情形。上訴
人二人上訴意旨置原判決所為明白論斷於不顧，憑其個人之意見
，就原判決理由已經詳細說明之事項，及原審採證認事之職權行
使，漫事爭執，泛言原判決有違反經驗法則、證據法則、判決理
由不備、應於審理期間調查之證據未予調查之違法，均難認已符
合首揭法定之第三審上訴要件。衡以前述說明，其上訴為違背法
律上之程式，應予駁回。
據上論結，應依刑事訴訟法第三百九十五條前段，判決如主文。
中　　華　　民　　國　九十四　年　　五　　月　二十六　日
                      最高法院刑事第二庭
                          審判長法官  董　明　霈
                                法官  林　茂　雄
                                法官  張　祺　祥
                                法官  呂　永　福
                                法官  郭　毓　洲
      本件正本證明與原本無異
                                      書  記  官
中　　華　　民　　國　九十四　年　　六　　月　　一　　日
                                                      v
